【裁判字號】    88,上易,193
【裁判日期】    890321
【裁判案由】    給付報酬
【裁判全文】
台灣高等法院民事判決  八十八年度上易字第一九三號
    上  訴  人  城市物業股份有限公司
    法定代理人  江善任
    訴訟代理人  陳水亮  律師
                郭振茂  律師
    被上 訴 人  百氏國際企業有限公司
                        設台北市○○區○○路四段一五一號地下室之二
    法定代理人  劉瑞芳  住台北市○○區○○路四段一五一號地下室之二
    訴訟代理人  何榮源  律師
右當事人間請求給付報酬事件，上訴人對於中華民國八十八年九月八日臺灣臺北地方
法院八十八年度訴字第一七七○號第一審判決提起上訴，本院判決如左：
    主    文
原判決關於駁回上訴人後開第二項之訴部分，及訴訟費用之裁判廢棄。
被上訴人應給付上訴人新台幣拾萬零佰元，及自民國八十八年五月六日起，至清
償日止，按週年利率百分之五計算之利息。
其餘上訴駁回。
上訴人假執行之聲請駁回
第一、二審訴訟費用，由被上訴人負擔五分之二其餘由上訴人負擔。
    事    實
甲、上訴人方面：
一、聲明：
  (一)原判決廢棄。
  (二)被上訴人應給付上訴人新台幣捌拾參萬零伍千參百捌拾元及自起訴狀繕本送達翌
    日起至清償日止，按年息百分之五計算之利息。
  (三)上訴人願供擔保請准宣告假執行。
  (四)訴訟費用由被上訴人負擔。
二、陳述：
  (一)上訴人公司經理趙天民製作招商簡介函文，記載雙方公司名稱及簽署人之職稱，
    由雙方於函文上共同簽名，通觀函文之全文格式，用意即在於以招商簡介所載內
    容成立居間契約，陳鐸肯於招商簡介函文上簽名，係基於代表被上訴人與上訴人
    成立契約之意思，並非僅係單純證明取回招商簡介而已。上訴人所提經陳鐸肯簽
    名之「台北市○○○路旗艦廣場產業資料」函文，所檢附之招商簡介，其內容係
    記載旗艦廣場之業主ＡＴＴ公司所規劃與進駐廠商之合作方式，及應付上訴人之
    招商服務費，性質上係屬「招商居間」之要約。而招商簡介函文係上訴人公司負
    責旗艦廣場招商業務之經理趙天民所作，該函文上方註明BAZZURRO GROUP陳永霖
    經理，下方另記載：城市物業顧問代理部趙天民  BAZZURRO GROUP陳永霖經理，
    供趙天民及陳鐸肯簽名。係依雙方簽訂契約之格式而作，且該函文與附件旗艦廣
    場招商簡介資料，上訴人係以加裝封面之方式將二者裝訂成一冊交付予陳鐸肯簽
    名，並非如被上訴人所指係一疊散裝附件，卻要求陳鐸肯在最上面一張文件上簽
    名者，故通觀該函文之全文及製作之格式，顯係依招商簡介之內容簽訂居間契約
    之意思，而非單純將旗艦廣場招商簡介之資料交付陳鐸肯而已。
  (二)被上訴人因知悉上訴人舉辦旗艦廣場招商說明會，因而指派陳鐸肯前來上訴人公
    司與趙天民經理共同簽署前述招商簡介函文，而取得該招商簡介資料，為被上訴
    人所自承，實際經過則係陳鐸肯先來電索取招商簡介資料，經趙天民經理於電話
    中略加說明，並表示須與上訴人公司簽訂契約，始能交付相關資料，並為之引介
    ，陳鐸肯表示同意並前來上訴人公司處辦理，趙天民因而詢問陳鐸肯將以何公司
    名義簽約及伊之職稱，並將之記載於招商簡介函文上，俾陳鐸肯前來時簽署。陳
    鐸肯表示伊係百氏國際企業公司之經理，百氏公司為BAZZURRO GROUP服飾之代理
    商，就以集團名義簽署即可，趙天民因而於函文上註明BAZZURRO GROUP陳永霖經
    理。上訴人公司之總經理江廷賢並曾親自向陳鐸肯確認伊所代表公司之職稱，陳
    鐸肯仍表示伊係百氏公司之經理，百氏公司代理「BAZZURRO GROUP」品牌之服飾
    ，先以「BAZZURRO GROUP」名義與上訴人簽約，若經上訴人引薦成功進駐「旗艦
    廣場」，究以何公司名義與ＡＴＴ公司簽約進駐，伊公司到時再決定。
  (三)從上述陳鐸肯及趙天民於招商簡介函文上簽名之經過觀之，顯見上訴人交付招商
    簡介予陳鐸肯係基於依招商簡介內容與之成立居間契約之意旨而為之，陳鐸肯於
    了解招商簡介之內容並於函文上簽名之行為，性質上已屬對於上訴人招商簡介上
    所作之要約內容加以承諾，而成立居間契約，該招商簡介及函件即為兩造居間契
    約之憑證。若趙天民之用意僅係單純交付招商簡介予陳鐸肯而已，則趙天民根本
    毋須如此大費周章製作該函文，於陳鐸肯來電索取招商簡介資料時，即可以傳真
    或郵寄等方式交付供伊參考即可，又何須詢問陳鐸肯所代表之公司及伊之職稱為
    何，並製作二份函文將雙方之名稱及職稱記明於上？趙天民又何須先行於該函文
    上簽名後，再請陳鐸肯親自於函文上簽名後交還一份予上訴人公司收執？凡此均
    足證明上訴人公司製作招商簡介函文，由陳鐸肯及趙天民代表雙方簽名，確係依
    招商簡介內容成立居間契約之意，絕非如原審所認定僅係交付或收到招商簡介資
    料之意而已。
  (四)陳鐸肯於招商簡介函文上「BAZZURRO GROUP陳鐸肯經理」處簽名時，並未就伊係
    BAZZURRO GROUP之經理職銜表示任何異議，亦未告知伊僅係取回招商簡介而已，
    並無簽約之意思，何況陳鐸肯若有此項意思之表示時，上訴人即不會交付招商簡
    介予伊，亦不會進一步為被上訴人之實際負責人陳韋璇引介旗艦廣場之業主即Ａ
    ＴＴ公司總經理戴春發商談合作進駐事宜，亦無請伊簽名表示收到之必要。另上
    訴人係以居間招商代理為業，交付陳鐸肯之招商簡介內容中，其內已分別載明「
    合作方式：『包底抽成額』包底部分以最低營業額之二十二％抽成，超過部分則
    以五％抽成......  招商務務費：以契約明定之壹個月之營業費用外加佰分之伍
    （五％）加值營業稅作為服務費用」等語。趙天民又將招商簡介之內容向陳鐸肯
    作詳細說明，此為陳鐸肯於原審八十八年八月十八日證述時所自承，且旗艦廣場
    招商簡介資料與函文，上訴人係以加裝封面之方式將二者裝訂成一冊交付予陳鐸
    肯簽名，並非如被上訴人所指係一疊散裝附件，陳鐸肯豈有不知須付上訴人招商
    服務費之理。故陳鐸肯於原審證述趙天民確有向伊詳細解說招商簡介之內容後，
    又於被上訴人訴訟代理人請原審法官訊問陳鐸肯「附件內容是在簽名前或簽名後
    說明，有無告知招租成功要付招租服務費」時，改稱「沒有」，純係經被上訴人
    訴訟代理人誘導後，特為被上訴人卸責而為之證詞，不足採信。
  (五)「BAZZURRO GROUP」係某一服飾商品「商標」圖樣之英文名稱，此從陳鐸肯交付
    上訴人公司趙天民經理之名片，及黏貼於服飾標籤上均印有「BAZZURRO GROUP」
    之圖樣即明。而百氏國際企業有限公司即為「BAZZURRO GROUP」服飾之代理商。
    另從該標籤上所載代理商百氏公司之地址「台北市○○○路○段二九四號一樓」
    ，以及被上訴人公司變更登記事項卡所登記「台北市○○○路○段一五一號地下
    」等營業處所均懸掛「BAZZURRO GROUP」之圖樣標識，足證「BAZZURRO GROUP」
    即指百氏國際企業有限公司，陳鐸肯既以「BAZZURRO GROUP」經理之名義於招商
    簡介函文上簽名，即係代表被上訴人百氏公司與上訴人簽訂居間契約，不言自明
    。原審認定「BAZZURRO GROUP」係一集團，被上訴人僅係該集團內之一家公司云
    云，即屬有誤。
  (六)被上訴人成功進駐旗艦廣場，係因上訴人公司趙天民經理居間引介業主戴春發與
    陳韋璇見面洽談後，始以被上訴人名義與旗艦廣場簽約進駐，此從戴春發於原審
    八十八年八月十八日證述：當時我委託上訴人公司對外招租旗艦廣場，因招租不
    理想，事後以專櫃抽成方式，事後陳韋璇經由趙天民引見與我洽商專櫃，後來以
    專櫃方式合作等語。陳韋璇既非被上訴人登記之負責人，亦非股東，此從被上訴
    人變更登記事項卡之記載可明，卻能全權代表被上訴人與戴春發洽談進駐旗艦廣
    場之事宜，參照陳鐸肯於八十六年五月二日前來上訴人公司處簽署招商簡介函文
    時交付予上訴人參考之二份有關陳韋璇的訪問稿之剪報，有關陳韋璇於敦化北路
    開設多家「BAZZURRO GROUP」服飾店之報導，足證陳韋璇係被上訴人公司之實際
    負責人。陳鐸肯係陳韋璇之胞兄，在被上訴人公司任職，為陳鐸肯於原審八十八
    年八月十八日所承認。陳鐸肯又係被上訴人指派前來與上訴人洽談招商簡介事宜
    之人，為被上訴人所自承，而陳鐸肯前來上訴人公司處與上訴人洽談招商事宜時
    ，自稱伊為被上訴人之經理，並於招商簡介函文註明「BAZZURRO GROUP陳永霖經
    理」處簽名時，並未就伊非經理一職乙事表示任何異議，陳鐸肯將招商簡介函文
    帶回被上訴人公司後，被上訴人及陳韋璇就陳鐸肯並非經理乙事，亦從未向上訴
    人表示任何反對之意思，上訴人公司趙天民經理因而安排業主ＡＴＴ公司戴春發
    經理與被上訴人公司實際負責人陳韋璇見面洽商旗艦廣場合作事宜，進而簽訂合
    約進駐，足證陳鐸肯確係有權代表被上訴人與上訴人簽訂居間合約。被上訴人辯
    稱陳鐸肯僅係襄理，並非經理，無權代表被上訴人云云。惟陳肯鐸自稱係被上訴
    人之經理，並以經理之名義於招商簡介函文上簽名，被上訴人自應對陳鐸肯之行
    為負授權人之責任。原審以陳鐸肯係被上訴人公司之襄理而非經理人，其所為之
    法律行為不能代表被上訴人，上訴人基於契約關係請求被上訴人給付服務費用，
    即屬無據云云，亦屬違誤。
  (七)被上訴人雖與業主ＡＴＴ公司以「專櫃抽成」之合作方式進駐旗艦廣場，惟所謂
    「專櫃抽成」亦屬因使用收益他人之物，而支付之對價，仍屬租金之性質：證人
    戴春發於原審八十八年八月十八日證述「當時我是委託原告公司對外招租旗艦廣
    場，因招租不理想，事後以專櫃抽成方式，事後陳韋璇經由趙天民引見與我洽商
    專櫃，後來以專櫃方式合作，當時是以旗艦廣場委託原告以出租方式招租，經趙
    天民引見後，被告與旗艦廣場無法達成租賃條件，而改以專櫃方式合作等語。上
    訴人公司趙天民經理與ＡＴＴ公司戴春發間所簽訂之委任契約，雖載明「委任本
    公司獨家代理洽尋、談判店面之『租賃』事宜」，惟實際戴春發委託上訴人與進
    駐廠商談判之「租賃」，合作方式係以「包底抽成額」為原則，此從上訴人之招
    商簡介上載明合作方式：包底抽成額：包底部分以最低營業額之二十二％抽成，
    超過最低營業額部分則以五％抽成即明。此種合作方式之「租金」計付方式與戴
    春發於鈞院證稱之「專櫃抽成」之計付方式本質上相同，即進駐廠商應付予ＡＴ
    Ｔ公司之「租金」即營業費用，係依進駐廠商營業額之約定百分比（即抽成方式
    ）作為計算基準，所異者僅係「包底抽成額」之方式約定有「最低營業額」，廠
    商之實際營業額若未達到最低營業額，仍需依約定最低營業額之百分比支付「租
    金」，若超過約定之最低營業額，除依最低營業額之百分比計付外，就超過最低
    營業額部分之營業額，另依約定之百分比支付「租金」，此種方式，對廠商而言
    ，因需支付固定之營業費用予ＡＴＴ公司，負擔較重，而戴春發發所稱之「專櫃
    抽成」方式則無「包底額」即最低營業額之約定，均依廠商實際營業額之約定百
    分比計付租金即營業費用，此種方式，因係依實際營業額之成數支付租金，對廠
    商而言，租金負擔之壓力較輕。惟不論使用名稱究係「租賃契約」，亦或「專櫃
    設置合約書」，均係一方使用收益他方之物，而支付對價即租金予他方之有償契
    約，均屬民法第四百二十一條所定之租賃性質，此種支付對價之方式縱以專櫃抽
    成名義為之，亦係租金之性質，不言自明。原審以證人戴春發證稱被上訴人係以
    專櫃即以營業額抽成方式與ＡＴＴ公司合作而非租賃關係，則上訴人與ＡＴＴ公
    司既無租金之約定，上訴人主張被上訴人應以每坪一萬三千元之租金計算服務費
    用，亦屬無據云云，係對專櫃抽成方式之性質有所誤解所致，不足為憑。
  (八)被上訴人進駐旗艦廣場，既係因上訴人居間引介，自應依約定支付「以契約明定
    之壹個月之營業費用外加百之五加值營業稅」作為服務費用：
    兩造間既依旗艦廣場招商簡介之內容成立居間契約，有關被上訴人應付上訴人之
    服務費用，自應依招商簡介之約定，而招商簡介所載「合作方式」中之招商服務
    費：以契約明定之壹個月之營業費用外加百之五加值營業稅作為服務費用，即為
    進駐廠商即被上訴人應付上訴人之服務費用之約定。所謂契約，當係指被上訴人
    與業主旗艦廣場所簽訂之契約，所謂「營業費用」，係指進駐廠商每月應付業主
    之租金。因招商簡介中已就旗艦廣場各店面均有規劃最低營業額，進駐廠商每月
    應付予業主之營業費用即租金係以「包底抽成額：包底部分以最低營業額之二十
    二％抽成，超過最低營業額之部分以五％抽成」之方式計算，而業主ＡＴＴ公司
    就旗艦廣場各個編號店面所規劃、預計之最低營業額為每坪六萬元，故進駐廠商
    每月應付予業主之營業費用（即租金），於招商簡介中已有規劃預定，被上訴人
    只須依招商簡介中所規劃預定應支付業主之每月營業費用外加百分之五之加值營
    業稅之金額予上訴人即可。
  (九)被上訴人辯稱上訴人係受業主ＡＴＴ公司委任辦理招商，理應向該公司收取服務
    費云云。惟上訴人向被上訴人招商，引介進駐旗艦廣場，固屬履行與ＡＴＴ間委
    任契約之義務，惟就被上訴人而言，亦屬為被上訴人報告訂約之機會，或為訂約
    媒介之勞務提供者，且國內仲介行業中有「買一賣二」之慣例，亦即居間之人本
    可向簽約之雙方各自收取居間之費用，僅係費用有別而已，故上訴人於履行對Ａ
    ＴＴ公司義務，向伊請領費用之同時，本得與被上訴人另行成立居間契約，並約
    定收取居間費用，二者並無相背之處，蓋若被上訴人不願與上訴人成立居間契約
    支付費用，上訴人本得將此訂約之機會另行報告、媒介予願付費用之他人，何況
    本件上訴人公司趙天民於向被上訴人公司陳鐸肯為招商之說明時，即已說明另向
    被上訴人收取一個月之營業費用作為招商服務費，陳鐸肯了解後始簽名，自不容
    被上訴人事後以此卸責。
三、證據：除援用原審之立證方法外，補提
    上證一：經陳鐸肯簽名之函文及旗艦廣場招商簡介影本。
    上證二：陳鐸肯名片影本。
    上證三：服飾標籤影本。
    上證四：被上訴人公司變更登記事項卡影本。
    上證五：被上訴人營業處所懸掛「BAZZURRO GROUP」圖樣之照片。
    上證六：陳韋璇訪問報導剪報影本。
    並聲請通知證人趙天民、陳鐸肯。
乙、被上訴人方面：未於言詞辯論期日到場，據其提出之書狀聲明、陳述如下：
一、聲明：
  (一)上訴人之上訴及假執行聲請均駁回。
  (二)訴訟費用由上訴人負擔。
  (三)如受不利之判決，願供擔保請准免為假執行。
二、陳述：除與原審相同者予以引用外，補稱：
  (一)按解釋意思表示，固須按求當事人之真意，不得拘泥於所用之辭句，但所用之辭
    句業已表示當事人之真意，無須別事探求者，即不得反捨所用辭句而更為曲解，
    最高法院八十六年度台上字第三○四二號判決揭示甚明。本件上訴人提出經陳鐸
    肯簽名之書面，其上係記載「陳經理鈞鑒：茲附上旗艦廣場之招商簡介如附件，
    本案位於台北市○○○路○段二一九號、二二一號等，如有任何問題。請不吝來
    電指教」等語（下稱系爭書函），無論係自文件形式製作格式（信函）、文義（
    請教）觀之，均應僅係上訴人提供旗艦廣場之招商簡介予陳鐸肯參考而已，且上
    訴人亦認該書函「文意上似僅為檢附旗艦廣場之招商簡介等資料予陳鐸肯而已」
    。是原審認該書函尚難認上訴人與BAZZURRO GROUP間有成立契約之意思，即與經
    驗法則、論理法則相合，而無何違誤可言。
  (二)次按居間係當事人約定，一方為他方報告訂約之機會，或為訂約之媒介，他方給
    付報酬之契約，為民法第五百六十五條所明定。是居間之內容、報酬之約定等契
    約重要事項，按理應於契約簽署文件中直接明確記載或表明。系爭陳鐸肯簽名之
    書函，非但未就該等事項記載表明，且甚有「如有任何問題，請不吝來電指教」
    等語，足徵陳鐸肯於該書函簽名收取該文件時，應尚未細看文件內容，且雙方亦
    未就附件內容有具體合意或確定甚明，否則焉可能有「如有任何問題，請不吝來
    電指教」等不確定及尚須進一步連絡討論之用語？是上訴人主張：陳鐸肯對「旗
    艦廣場」之合作方式有了解始於函文上簽名云云，即與事實不符。又上訴人陳稱
    附件係以加裝封面之方式裝訂成一冊交予陳鐸肯云云，業經陳鐸肯否認在卷，上
    訴人無法舉證以實其說，且不針對該書函本身探究，反著重其附屬之附件裝訂方
    式，亦有論證上之謬誤。準此，上訴人主張通觀函文全文、製作之格式認該函係
    依招商簡介之內容簽訂居間契約之意思云云，即無理由。
  (三)再按契約之簽定，依經驗法則，除契約之權義主要內容、報酬等事項應記載外，
    另雙方當事人之全稱及詳細連絡電話、地址，按理亦應於文件簽署同時特別載明
    ，以便日後為契約權義行使之依據。本件上訴人既係以居間事務為業，對上開契
    約簽訂之細節自應知之甚詳；且倘依上訴人主張「須與該公司簽訂契約，始能交
    付相關資料」云云，則該書函之製作格式、內容自應格外謹慎、詳實，以足彰顯
    訂約之意。惟系爭書函，既無有關契約重要權義之記載，且兩造當事人全銜、被
    上訴人之連絡電話及地址，亦付之闕如，其已顯與一般簽約慣例有違。又以該函
    文用語，甚為簡略，隻字未提被上訴人對附件表示之意見而言，其製作亦應相當
    簡便、快速，無庸耗費多少精力甚明。從而，上訴人主張趙天民大費周張製作該
    函文，該函文為契約簽訂之依據云云，亦與卷內事實及經驗法則不符至明。
  (四)「BAZZURRO GROUP」係一個集團而非一公司名稱，更非即被上訴人百氏公司，此
    可觀該字語文義，且卷內無任何「BAZZURRO GROUP」即百氏公司之證據即明。是
    以上訴人所提出之黏貼服飾之標籤，其上係載明「代理商」百氏國際企業有限公
    司，而同一法人間並無所謂代理商問題而言，益證「BAZZURRO GROUP」確非指被
    上訴人公司。上訴人一方面陳稱被上訴人係「BAZZURO  GROUP」品牌服飾之代理
    商，另方面又稱「BAZZURO  GROUP」即指被上訴人公司云云，其主張理由已前後
    矛盾。又上訴人主張之「BAZZURRO GROUP」係某一服飾商品「商標」圖樣之英文
    名稱云云，既未具體指明係何服飾商品；且其所謂之「商標」亦無任何登記文件
    可資佐證，是其據以指摘原審認定有誤，亦無實據。另被上訴人既為「BAZZURRO
    GROUP」之代理商，是縱有於其營業處所懸掛「BAZZURRO  GROUP」圖樣標籤，本
    屬事理之常。況以被上訴人使用「BAZZURRO GROUP」字語時既均有加註「代理商
    」，並無致使人誤認「BAZZURRO GROUP」即百氏公司之情事，且執行業務復均以
    百氏公司名義等情而言，原審認「BAZZURRO GROUP」係一集團，被上訴人僅係該
    集團內之一家公司等語，自屬有據。
  (五)系爭書函係上訴人所製作，函文上「BAZZURRO GROUP」、「陳永霖經理」均係上
    訴人公司經理趙天民自行加註等事實，業經上訴人自認在卷（詳該狀第三頁倒數
    第十行起）。是縱有上訴人陳述（被上訴人否認有此事實）之「陳鐸肯前來上訴
    人公司時，上訴人公司之總經理江廷賢並曾親自向陳鐸肯確認伊所代表公司之職
    稱，陳鐸肯仍表示伊係百氏公司之經理，百氏公司代理BAZZURRO GROUP品牌之服
    飾，先以BAZZURRO GROUP名義與上訴人簽約，若經上訴人引薦成功進駐旗艦廣場
    ，究以何公司名義與ＡＴＴ公司簽約進駐，伊公司到時再決定」云云，以上訴人
    未將系爭書函上之「BAZZURRO GROUP」修改百氏公司，且逕由陳鐸肯於其下簽名
    等情，益證上訴人交付系爭書函附件時，已明知「BAZZURRO GROUP」與百氏公司
    不同，且陳鐸肯係代表「BAZZURRO GROUP」經理甚明。準此，原審認陳鐸肯所代
    表者係BAZZURRO GROUP而非被上訴人，上訴人基於契約關係請求被上訴人給付服
    務費用無理由等語，洵屬明確。
  (六)上訴人所提出之陳鐸肯名片係「BAZZURRO  GROUP」之Assistant Manager（襄理
    ），而非百氏公司經理，既無被上訴人表見陳鐸肯為其公司經理之事實，且以前
    揭上訴人提出之陳鐸肯名片，參佐上訴人自陳：陳鐸肯取件時，該公司之總經理
    江廷賢有親自確認其所代表公司之職稱等語。顯知上訴人亦無誤信陳鐸肯係代表
    百氏公司之可能甚明。另陳鐸肯簽名之系爭書函，其上係記載「BAZZURRO GROUP
    」陳永霖經理，並非記載「百氏公司」陳永霖經理；而陳鐸肯簽名書函上，全然
    無陳鐸肯曾表見伊係被上訴人公司經理或其有以被上訴人公司經理名義簽名之事
    實，有系爭書函在卷可稽。是被上訴人顯然無從得知陳鐸肯有上訴人主張之表見
    事實甚明。上訴人既無法舉證證明被上訴人知悉上開事實，其援引表見代理規定
    暨其相關判例主張被上訴人應負表見代理人之責云云，即屬無據。
  (七)上訴人主張兩造間之「服務費」即係招商簡介所載「合作方式」中之「招商服務
    費：以契約明定之壹個月之營業費用外加百分之五加值營業稅作服務費用」；所
    謂「契約」係指被上訴人與業主旗艦廣場所簽定之契約；所謂「營業費用」係指
    進駐場商每月應付業主之租金云云。惟「服務費」既係居間契約中有關報酬之重
    要事項，上訴人未將該等事項詳細記載於陳鐸肯簽名之書函中，已與常理有悖；
    且以「營業費用」與「租金」二語，無論其字面文義或依經驗法則，均勘認係兩
    個不相當之範疇，參佐上訴人所提出之「合作方式」中，並無營業費用金額之記
    載等情，亦證上訴人主張「營業費用」即是「租金」云云，亦無可採。又證人戴
    春發證稱「當時我是委託原告公司對外招租旗艦廣場，因招租不理想，事後改以
    專櫃抽成方式」等語，顯見本件旗艦廣場之「專櫃抽成」之計付方式與租賃租金
    支付本質上並不相同，蓋倘相同，自無所謂「因招租不理想，事後改以專櫃抽成
    方式」之情甚明。是上訴人以「專櫃抽成」之計付方式與「租賃」租金支付本質
    上相同，作為其計算服務費用之依據云云，亦與卷內事實不符。從而，原審認被
    上訴人與ＡＴＴ公司無租金之約定，亦無違誤。
  (八)證人江廷賢、趙天民分別係上訴人之總經理及經理，均係上訴人之受雇人，本易
    偏坦上訴人，且所陳與證人陳鐸肯所述亦不相符，故其等所為證言不足以證明被
    上訴人有同意支付服務費。至於上訴人所提有關台灣迪生股份有限公司及英屬維
    爾京群島商湯米席爾菲格股份有限公司台灣分公司之支票及發票影本，上訴人主
    張係該二公司支付予上訴人之服務費云云，被上訴人予以否認，且縱認真正，亦
    係該二公司同意支付服務費予上訴人，不能據此推論被上訴人亦同意支付服務費
    予上訴人。兩造間確無居間契約，已如前述，原審綜觀全卷後，認上訴人依居間
    關係主張被上訴人應給付服務費等請求並無實據，其認事用法詳實明確，且有卷
    內事證可考。上訴人猶執前詞恣意指摘原判決不當云云，顯無理由。
    理    由
一、被上訴人經合法通知，未於言詞辯論期日到場，核無民事訴訟法第三百八十六條
    所列各款情形，爰依上訴人之聲請，由其一造辯論而為判決，合先敘明。
二、上訴人主張：伊於民國八十六年一月間，獨家代理訴外人ＡＴＴ公司位於台北市
    ○○○路四段二一九、二二一號、二○五巷七弄十號、二二三巷五號等建物一樓
    及二樓（下稱旗艦廣場）店面之商品定位規劃及廠商招租事宜，被上訴人於八十
    六年五月二日與伊簽訂招商契約，約定招商成功應給付契約明定一個月之營業費
    用外加百分之五加值營業稅之服務費用，而被上訴人嗣經伊之引介，承租旗艦廣
    場編號Ｍ及Ｎ店面，依約即應給付伊新台幣（以下同）八十三萬五千三百八十元
    之服務費，爰依居間之法律關係，請求被上訴人給付上開款項及法定遲延利息等
    語。被上訴人則以：伊與上訴人間並無任何契約關係存在，陳鐸肯（即陳永霖）
    於上訴人準備之文件簽名，僅係單純收受招商簡介，並無為任何承諾之意思；況
    陳鐸肯係以「BAZZURRO GROUP」之經理名義於前開書面簽名，而被上訴人僅係該
    集團中之一公司，陳鐸肯亦僅係被上訴人之襄理，其所為之法律行為不能代表被
    上訴人等語，資為抗辯。
三、上訴人主張伊於八十六年五月二日與被上訴人簽訂招商契約，約定由伊居中引介
    被上訴人進駐旗艦廣場，被上訴人應支付服務費用之事實，業據提出上證一號經
    陳鐸肯簽名之「台北市○○○路旗艦廣場產業資料」函文暨商場招商簡介為證。
    被上訴人對於陳鐸肯（即陳永霖）簽名之真正亦不爭執，雖否認兩造間有任何契
    約關係存在，惟查解釋當事人所立書據之真意，應通觀全文，並斟酌立約當時之
    情形，以期不失立約人之真意，而當事人立約當時之真意何在，又應以過去事實
    及其他一切證據資料為其判斷之標準，不能拘泥字面或截取書據中一二語，任意
    推解致失真意（參照最高法院著有十八年上字一七二七號、十九年上字第二八號
    、十九年上字第四五三號、三十九年台上字第一○五三號判例）。另當事人互相
    表示意思一致者，無論其為明示或默示，契約即為成立，民法第一百五十三條第
    一項定有明文。故契約之成立，除要式契約外，本無一定之方式，若對於他方要
    約之內容已經明瞭，又於記載要約內容之書面文件簽名並交還他方，客觀上即係
    對於他方之要約為承諾而成立契約。
四、本件上訴人所提之「台北市○○○路旗艦廣場產業資料」函文所檢附之商場招商
    簡介，其內容係記載業主ＡＴＴ即旗艦廣場企業股份有限公司所規劃，與進駐廠
    商之合作方式及應付上訴人之招商服務費，性質上係屬「招商居間」之要約。而
    商場招商簡介函文係上訴人公司負責旗艦廣場招商業務之代理部經理趙天民所作
    ，其上記載：「陳經理鈞鑑：茲附上旗艦廣場之招商簡介如附件，本案位於台北
    市○○○路○段二一九號、二二一號等。如有任何任何問題請不吝來電指教」等
    語。該函文右下方註明「BAZZURRO GROUP陳永霖經理」，左下方另記載「城市物
    業顧問代理部趙天民」，供趙天民及陳鐸肯簽名。完全依雙方簽訂契約之格式而
    作，而趙天民及陳鐸肯（即陳永霖）均親自簽名其上，為兩造所是認。通觀該函
    文之全文及製作之格式，顯係依招商簡介之內容簽訂居間契約之意思，而非單純
    將旗艦廣場招商簡介之資料交付陳鐸肯而已。被上訴人知悉上訴人舉辦旗艦廣場
    招商說明會，因而指派陳鐸肯前來上訴人公司處與趙天民經理共同簽署前述招商
    簡介函文，而取得該招商簡介資料，此為被上訴人於原審八十八年九月一日言詞
    辯論意旨狀所自認。陳鐸肯於了解招商簡介之內容並於函文上簽名之行為，性質
    上已屬對於上訴人招商簡介上所作之要約內容加以承諾，而成立居間契約。
五、「BAZZURRO GROUP」係某一服飾商品「商標圖樣」之英文名稱，此從陳鐸肯交付
    上訴人公司趙天民經理之名片（上證二）及黏貼於服飾之標籤（上證三）上均印
    有「BAZZURRO GROUP」之圖樣即明。而「BAZZURRO GROUP」品牌服飾之代理商為
    百氏國際企業有限公司即被上訴人，此從上證三之記載及從該標籤上所載代理商
    百氏公司之地址「台北市○○○路○段二九四號一樓」，以及被上訴人公司變更
    登記事項卡（上證四）所登記「台北市○○○路○段一五一號地下」等營業處所
    均懸掛「BAZZURRO GROUP」之圖樣標識（上證五），足證「BAZZURRO GROUP」即
    指百氏國際企業有限公司甚明。陳鐸肯既以「BAZZURRO GROUP」經理之名義於招
    商簡介函文上簽名，即係代表被上訴人百氏公司與上訴人簽訂居間契約，不言自
    明。
六、據證人戴春發於原審八十八年八月十八日證稱：「（問：被告與旗艦廣場承租專
    櫃是你承辦？被告如何與旗艦廣場洽商？是否透過他人之引見，詳情如何？）答
    ：有，當時我委託上訴人公司對外招租旗艦廣場，因招租不理想，事後以專櫃抽
    成方式，事後陳韋璇經由趙天民引見與我洽商專櫃，後來以專櫃方式合作」等語
    。依上證四之被上訴人變更登記事項卡之記載，陳韋璇既非被上訴人登記之負責
    人，亦非股東，卻能全權代表被上訴人與戴春發洽談進駐旗艦廣場之事宜，參照
    陳鐸肯於八十六年五月二日至上訴人公司處簽署招商簡介函文時，交付予上訴人
    參考之二份有關陳韋璇的訪問稿之剪報（上證六），有關陳韋璇於敦化北路開設
    多家「BAZZURRO GROUP」服飾店之報導，足證陳韋璇係被上訴人公司之實際負責
    人。而陳鐸肯係陳韋璇之胞兄，在被上訴人公司任職，為陳鐸肯於原審八十八年
    八月十八日證稱：「我是公司商品部之襄理....... 陳韋璇是我妹妹」等語。陳
    鐸肯又係被上訴人指派前來與上訴人洽談招商簡介事宜之人，為被上訴人所自承
    ，而陳鐸肯前來上訴人公司處與上訴人洽談招商事宜時，自稱伊為被上訴人之經
    理，並於招商簡介函文註明「BAZZURRO GROUP陳永霖經理」處簽名時，並未就伊
    非經理一職乙事表示任何異議，陳鐸肯將招商簡介函文帶回被上訴人公司後，被
    上訴人及陳韋璇就陳鐸肯並非經理乙事，亦從未向上訴人表示任何反對之意思，
    上訴人公司趙天民經理因而安排ＡＴＴ即業主旗艦廣場企業股份有限公司戴春發
    經理與被上訴人公司實際負責人陳韋璇見面洽商旗艦廣場合作事宜，進而簽訂合
    約進駐，足證陳鐸肯確係有權代表被上訴人與上訴人簽訂居間合約。被上訴人辯
    稱陳鐸肯僅係襄理，並非經理，無權代表被上訴人云云，縱係如此，惟查由自己
    之行為表示以代理權授與他人，或知他人表示為其代理人而不為反對之表示者，
    對於第三人應負授權人之責任，民法第一百六十九條定有明文，陳鐸肯自稱係被
    上訴人之經理，並以經理之名義於招商簡介函文上簽名，被上訴人及陳韋璇於獲
    悉後均未向上訴人表示反對之意思，被上訴人自應對陳鐸肯之行為負授權人之責
    任。
七、被上訴人進駐旗艦廣場，既係因上訴人居間引介，自應依約定支付「以契約明定
    之壹個月之營業費用外加百之五加值營業稅」作為服務費用：
    查兩造間既依旗艦廣場招商簡介之內容成立居間契約，有關被上訴人應付上訴人
    之服務費用，自應依招商簡介之約定，而招商簡介所載「合作方式」中之招商服
    務費：以契約明定之壹個月之營業費用外加百之五加值營業稅作為服務費用，即
    為進駐廠商即被上訴人應付上訴人之服務費用之約定。所謂「營業費用」，係指
    進駐廠商每月應付業主之租金。因招商簡介中已就旗艦廣場各店面均有規劃最低
    營業額，進駐廠商每月應付予業主之營業費用即租金係以「包底抽成額：包底部
    分以最低營業額之二十二％抽成，超過最低營業額之部分以五％抽成」之方式計
    算。而被上訴人係以專櫃包底方式進駐旗艦廣場，每月包底之營業額為新台幣一
    百三十萬元，此有旗艦廣場企業股份有限公司與被上訴人所定之「專櫃設置合約
    書」影本，及旗艦廣場股份有限公司提出之營業明細表在卷可憑（詳本院卷第七
    九頁、第九一頁）。依二十二％抽成外加五％營業稅為三十萬零三百元。則上訴
    人在此範圍內請求被上訴人給付，並自起訴狀繕本送達之翌日起按年息百分之五
    計算之遲延利息，自應准許，原審法院在此範圍為上訴人敗訴之判決，尚有未合
    ，此部分上訴意旨，指摘原判決不當，為有理由，應予廢棄改判如主文第二項所
    示；逾此部分上訴人之請求則乏依據，該部分原審為上訴人敗訴之判決，並無不
    合。上訴意旨指摘此部分之判決不當，為無理由，應予駁回。又本件訴訟標的之
    金額未逾新台幣一百萬元，依法不得上訴第三審法院，本院判決後即告確定，上
    訴人假執行之聲請，核無必要，應予駁回。兩造其餘之攻擊防禦方法及舉證，於
    本判決結果不生影響，無贅述必要，併予敘明。
據上論結，本件上訴為一部有理由，一部無理由，依民事訴訟法第四百五十條、第四
百四十九條第一項、第四百六十三條、第三百八十五條第一項前段、第七十九條但書
，判決如主文。
中      華      民      國    八十九    年      三      月    二十一    日
                             臺灣高等法院民事第十二庭
                                 審判長法  官  林  丁  寶
                                       法  官  韓  金  秀
                                       法  官  高  鳳  仙
右正本係照原本作成。
不得上訴。
中      華      民      國    八十九    年      三      月    三十一    日
                                       書記官  許  麗  卿


司法院資訊處製作；財團法人民間司法改革基金會備份。
